臺灣臺北地方法院民事判決　九十年度訴字第二三三一號
　　原　　　告　泓良有限公司
　　法定代理人　乙○○
　　訴訟代理人　涂世煌
　　　　　　　　涂秀蕊律師
　　被　　　告　舒涵企業有限公司
　　法定代理人　甲○○
　　訴訟代理人　劉陽明律師
　　複　代理人　丙○○
右當事人間請求給付貨款等事件，本院判決如左：
    主      文
被告應給付原告新台幣貳佰萬元，及自民國九十年五月二十四日起至清償日止，按週
年利率百分之五計算之利息。
原告其餘之訴駁回。
訴訟費用由原告負擔百分之十五，餘由被告負擔。
本判決第一項於原告以新台幣陸拾柒萬元供擔保後，得假執行。被告如於假執行程序
實施前，以新台幣貳佰萬元為原告預供擔保後，得免為假執行。
原告其餘假執行之聲請駁回。
    事      實
壹、原告方面：
一、聲明：
（一）被告應給付原告新台幣（下同）二百三十八萬二千一百零七元，及自起訴狀繕
      本送達翌日起至清償日止，按年息百分之五計算之利息。
（二）願供擔保請准宣告假執行。
二、陳述：
（一）被告自民國八十九年二月起至八月止，陸續以傳真方式向原告購買布疋，外銷
      緬甸製作成衣，總金額共計七百六十七萬二千七百十五元，有對帳單、會算單
      、貨款明細表可證，八十九年九月間兩造結算貨款時，被告片面藉詞布疋有瑕
      疵、亂毛巾有故障、貓紋印花價格太高等理由，竟拒付系爭二百三十八萬二千
      一百零七元之貨款。
（二）因布疋均已出貨製成衣服，被告藉詞拒付貨款，會算當時原告只好逐一註記被
      告拒付之理由於會算單，就未爭執的貨款部分先予結清；有爭執的貨款，則待
      瑕疵鑑定後，再予一併結算。為此，原告於同年十月六日將被告所提供之瑕疵
      女童裝二件送交財團法人中國紡織工業研究中心（下稱紡織中心）鑑定，經該
      中心試驗報告所指出之結果，研判瑕疵外觀之折痕是製成衣服後才產生，並非
      與成品布品質無關，係因成衣整燙工程中，不妥適的整燙溫度時間或方式促成
      折痕，足證原告所供布疋並無瑕疵，原告為此提起訴訟，依兩造間所訂之買賣
      契約，請求被告給付貨款。
（三）對被告抗辯之陳述：
      １、蜜絲絨布料部分，被告空言瑕疵，顯不足採，因原告交付之蜜絲絨布疋確
          無瑕疵，有上開試驗報告可證。被告雖辯稱係有布料起毛粒之瑕疵云云，
          惟此經鈞院囑託鑑定三次仍無法證實。至被告提出買家廠商信函，欲證明
          瑕疵云云，然從該信函看不出與本件布疋有何關連，亦未指出有何具體瑕
          疵，更未提出瑕疵之證據，被告應負舉證責任。
      ２、亂毛巾十一萬四千九百三十元貨款部分。亂毛巾係五月九日外加補布者，
          經原告於九十一年二月二十七日提出訂單影本交被告收受，被告於九十一
          年三月十九日對該訂購單及請款單真正亦不爭執，僅爭執對帳時載有「故
          障布，暫不付款」，故拒絕付款。惟若真如被告所辯原告同意不收款，則
          何以記載「暫」不付款？事實上，因布疋均已製成成衣無法退貨，被告悔
          約執意不付款，原告實無他法，只好先以暫不付款之方式記明於會算單上
          ，嗣瑕疵鑑定後再一併結算，且衡諸經驗「暫」字絕非免除債務。
      ３、貓紋印花布二十四萬九千三百七十五元貨款部分。該部分之訂單及請款單
          已於九十一年二月二十七日庭呈，被告亦自承確有各該訂單及請款單，僅
          辯稱無「單價或金額」，未訂購云云。惟如被告無意訂購，何需傳真訂單
          載明訂購「貓紋印花及所需尺碼數」予原告，且該訂單上其他部分均已出
          貨，何獨該貓紋印花布未出貨？至於單價方面，四月十八日原告公司出貨
          前，曾與被告確認數量及價格，嗣後被告亦有收受請款單，且出貨亦係依
          被告指示送交訴外人嘉浤國際貿易有限公司驗貨併櫃出貨，足證被告確有
          訂購，且原告公司確已依約交貨。
三、證據：提出對帳單、紡織中心試驗報告、應收帳款明細表、貨款明細表、訂購單
          、請款單及出貨明細表各一份為證（以上皆為影本）。
貳、被告方面：
一、聲明：
（一）原告之訴及假執行之聲請均駁回。
（二）如受不利判決，願供擔保請准宣告免為假執行。
二、陳述：
（一）原告請求二百三十八萬二千一百零七元貨款，其計算明細見原證四貨款明細表
      ，主張「貨款總額七百六十七萬二千七百十五元，扣除已入帳金額五百二十九
      萬零六百零八元後（按：係分『三百四十七萬五千九百八十元』、『一百八十
      一萬四千六百二十八元』二次入帳），尚有二百三十八萬二千一百零七元貨款
      未為給付」云云。惟雙方因就該貨款總金額發生爭執，且被告爭執原告已交付
      之布料有瑕疵，在八十九年八月二十一日經過被證二之對帳過程，雙方確認：
      １、被告所下訂單總額僅為七百二十九萬零六百零八元（按即爭執原證四貨款
          明細表中，「補ＶＥＬＯＵＲ」四十萬四千二百零二元應為三十八萬六千
          四百元，其差額為一萬七千八百零二元。亂毛巾一十萬四千九百三十元及
          貓紋印花二十四萬九千三百七十五元，則不應計入。
      ２、扣除已入帳之金額後，依被告所稱總價款，再扣留需待國外客戶確認扣款
          之賠償金額二百萬元後，已不須在支付任何款項予原告。
（二）原證四貨款明細表中，「補ＶＥＬＯＵＲ（蜜絲絨）」部分：
　　　１、原告雖稱此部分為四十萬四千二百零二元，實際上被告僅訂購三十八萬六
　　　　　千四百元之布匹，且依被證二所示結算時雙方已同意以三十八萬六千四百
　　　　　元計算。
　　　２、況於九十一年二月二十七日原告訴訟代理人亦自承被告下訂單之金額確為
　　　　　三十八萬六千四百元，因生產為整批貨，無法剛好如被告所要求的數量，
　　　　　會有一些正負的誤差等語，又原證一即被告於八十九年八月二十一日傳真
　　　　　予原告之結算單其上亦記載「補ＶＥＬＯＵＲ三八六四００」元、第三頁
　　　　　則載「補蜜絲絨第一次四０四二０二『？』」，此一問號顯見被告從未承
　　　　　認過有收到四十萬四千二百零二元之貨品。
（三）原證四貨款明細表中，亂毛巾部分十一萬四千九百三十元，因出貨至緬甸經開
      箱驗收後，發現有瑕疵故障，雙方同意不計收貨款，此可由原告自行制作之應
      收帳款明細表上記載「故障布，暫不付款」等語可證。
（四）原證四貨款明細表中，貓紋印花部分二十四萬九千三百七十五元，因原證六之
      訂單未記載單價或價格，對買賣價金並未有要約或承諾之意思表示，買賣契約
      未成立，且原告自行制作之應收帳款明細表上，有原告之會計人員吳育慧所自
      行記載之「暫不付款」等語可證。
（五）原告所交付之貨品有瑕疵，原告已同意讓被告扣留二百萬元貨款不予結算，俟
      外國廠商確認扣款賠償金額：
      １、此部分可從被告之買家廠商所出具之信函可知，因蜜絲絨布料在加工為成
          衣外銷後，因有嚴重瑕疵，屢遭消費者嫌隙而無購買意願，被告之買家廠
          商為此大為不滿，以正式書函向本公司提出嚴重抗議，並堅持要退貨還款
          ，可證系爭蜜絲絨布料確有嚴重瑕疵。
      ２、八十九年八月二十一日之結算後，原告同意讓被告扣留二百萬元之貨款，
          被告始於八十九年九月二十七日簽發八十九年十月四日到期之支票二紙，
          從該二紙支票金額合計為一百八十一萬四千六百二十八元，適為結算金額
          扣除二百萬元後之金額，可證屬實。再審酌原告自行制作之應收帳款明細
          表，其下記載有「合計二百萬元未付款」等語，顯見兩造當時確有扣款二
          百萬元之協議。
三、證據：提出單據、支票及簽收單、支付命令聲請狀、本院八十九年度訴字第五四
    　　　○三號民事判決、聲請調解狀及英文信函影本各一份為證（以上皆為影本
    　　　），並聲請本院將系爭衣物命行鑑定。
    理      由
壹、程序方面：
    按訴狀送達後，原告不得將原訴變更或追加他訴，但減縮應受判決事項之聲明，
    ，不在此限，此為民事訴訟法第二百五十五條第一項第三款所明定。本件原告起
    訴時原請求被告給付二百四十二萬二千元，及自起訴狀繕本送達被告翌日起至清
    償日止按年息百分之五計算之利息。嗣訴訟進行中，原告以被告所下訂單數量為
    準扣除部分請求金額後（見本院卷第四十五頁），改請求被告給付二百三十八萬
    二千一百零七元，及自起訴狀繕本送達被告翌日起至清償日止按年息百分之五計
    算之利息，核其所為，乃應受判決事項聲明之減縮，依上開法條規定，亦屬有據
    ，自准許之。
貳、實體方面：
一、原告主張：被告自八十九年二月起至八月止，陸續以傳真方式向原告購買布疋，
    外銷緬甸製作成衣，總金額共計七百六十七萬二千七百十五元，八十九年九月間
    兩造結算貨款時，被告片面藉詞布疋有瑕疵、亂毛巾有故障、貓紋印花價格太高
    等理由，竟拒付系爭二百三十八萬二千一百零七元之貨款，因布疋均已出貨製成
    衣服，被告藉詞拒付貨款，會算當時原告只好逐一註記被告拒付之理由於會算單
    ，就未爭執的貨款部分先予結清；有爭執的貨款，則待瑕疵鑑定後，再予一併結
    算。為此，原告於同年十月六日將被告所提供之瑕疵女童裝二件送交紡織中心鑑
    定，經該中心試驗報告所指出之結果，研判瑕疵外觀之折痕是製成衣服後才產生
    ，並非與成品布品質無關，係整燙過程中，不妥適的整燙溫度、時間或方式促成
    折痕，原告所供布疋並無瑕疵，原告為此提起訴訟，依兩造間所訂之買賣契約，
    請求被告給付貨款等情。被告則以：雙方因就該貨款總金額發生爭執，且被告爭
    執原告已交付之布料有瑕疵，在八十九年八月二十一日經過對帳，雙方確認被告
    所下訂單總額僅為七百二十九萬零六百零八元，「補ＶＥＬＯＵＲ」應為三十八
    萬六千四百元，其差額為一萬七千八百零二元，而亂毛巾十一萬四千九百三十元
    及貓紋印花二十四萬九千三百七十五元，則不應計入，扣除已入帳之金額後，依
    被告所稱總價款，再扣留需待國外客戶確認扣款之賠償金額二百萬元後，已不須
    在支付任何款項予原告，及亂毛巾部分十一萬四千九百三十元、貓紋印花部分二
    十四萬九千三百七十五元，原告已自行記載之「暫不付款」字樣等語資為抗辯。
二、本件被告自八十九年二月起至八月止，陸續以傳真函之方式向訂購布匹外銷製作
    成衣，被告已支付原告貨款五百二十九萬零六百零八元，被告至少仍有二百萬元
    之貨款尚未支付，及根據原告所提出之應收帳款明細表（見本院卷第一百六十八
    頁）所載，亂毛巾部分十一萬四千九百三十元、貓紋印花部分二十四萬九千三百
    七十五元及「補ＶＥＬＯＵＲ」部分，原告會計人員吳育慧已於其上載明「暫不
    付款」、「故障布暫不付款」等字樣，及被告就「補ＶＥＬＯＵＲ」部分已支付
    三十八萬六千四百元等情，為兩造所不爭，並有對帳單、應收帳款明細表及貨款
    明細表等多件影本在卷可稽，堪信為真實。
三、按當事人主張有利於己之事實者，就其事實有舉證之責任，民事訴訟法第二百七
    十七條前段定有明文。本件原告請求被告給付之貨款，包括被告自承扣款之二百
    萬元及亂毛巾部分十一萬四千九百三十元、貓紋印花部分二十四萬九千三百七十
    五元及「補ＶＥＬＯＵＲ」之差額部分一萬七千八百零二元（原告主張之四十萬
    四千二百零二元減去被告已支付之三十八萬六千四百元），共計請求二百三十八
    萬二千一百零七元。查，本件依原告提出之應收帳款明細表所示，前開亂毛巾、
    貓紋印花及「補ＶＥＬＯＵＲ」此三部分，均在付款金額欄中記明「暫不付款」
    字樣已如前述，參以該應收帳款明細表下方載有「舒涵（即被告）只願付款２０
    ０萬，多出的部分都不接受付款」文字之情，足見被告辯稱當時因雙方金額有爭
    執並未同意付款等語，應屬可信，惟從「暫不付款」之文義觀之，亦非可認原告
    已同意免除被告上開貨款之給付義務，應認兩造當時係約定待將來條件成就時再
    行結算。惟查，該應收帳款明細表中並未載明兩造所約定將來之結算之成就條件
    為何，原告雖稱係以鑑定結果作為結算依據云云，惟此已經被告所否認，而原告
    又無法提出何積極證據以實其說，況原告所稱之鑑定結果即該紡織中心試驗報告
    ，係原告片面決定提送鑑定，事前亦未得被告之同意，衡諸常情，亦難認兩造間
    存在以此試驗報告作為結算依據之合意，原告前揭主張，自不足信，是原告以結
    算條件成就為據，請求被告給付亂毛巾部分十一萬四千九百三十元、貓紋印花部
    分二十四萬九千三百七十五元及「補ＶＥＬＯＵＲ」之差額部分一萬七千八百零
    二元，自不應准許。
四、又本件被告仍有貨款二百萬元尚未支付已如前述，被告對此雖辯稱伊因爭執原告
    交付之布匹有瑕疵，兩造協議由被告先行扣款二百萬元作為未來之賠償之準備云
    云，並提出英文信函為證，惟原告已否認此項協議之存在，被告又未能提出何積
    極證據以實其說，被告辯稱有此項協議存在云云，自不足採，況本院依被告聲請
    ，先後三次將系爭衣物送請全國公證檢驗股份有限公司、紡織中心及香港
    Consumer Testing Laborartories Ltd予以鑑定，均無從證實被告所辯之情屬實
    ，且被告所提出之英文信函，至多僅能證明布匹製出之成衣有瑕疵，然造成衣物
    瑕疵之原因眾多，自難單憑此項信函即認原告提供之布匹有瑕疵存在，被告前揭
    所辯，即不足採信，是被告自應給付原告貨款二百萬元。
五、綜上所述，原告主張被告尚有二百萬元貨款尚未支付，及前開亂毛巾部分、貓紋
    印花部分及「補ＶＥＬＯＵＲ」之差額部分因鑑定結果而應結算等語，僅其中二
    百萬元貨款之主張可採，其餘主張並不足採。從而，原告請求被告給付二百三十
    八萬二千一百零七元，及自起訴狀繕本送達翌日即九十年五月二十四日起至清償
    日止按年息百分之五計算之利息，僅其中二百萬元部分及其法定遲延利息之請求
    ，為有理由，應予准許，超過上開准許部分，為無理由，此部分之訴應予駁回。
    於上開准許請求之範圍，應併為假執行之宣告，超過上開准許之範圍，其假執行
    之聲請因訴之駁回而失所附麗，應併予駁回。
六、兩造其餘攻擊防禦方法與證據，經本院審酌後，認均與判決前述經協商兩造確定
    爭點之終局判斷結果無影響，爰不予一一論述，附此敘明。
七、兩造均陳明願供擔保請准宣告假執行及免為假執行，爰分別酌定相當之擔保金額
    准許之。
據上論結，本件原告之訴為一部有理由、一部無理由，依民事訴訟法第七十九條但書
、第三百九十條第二項、第三百九十二條，判決如主文。
中　　　華　　　民　　　國　　九十一　　年　　　十二　　　月　　二十　　日
　　　　　　　　　　　　　　　　　　臺灣臺北地方法院民事第四庭
　　　　　　　　　　　　　　　　　　　　審判長法　　　官　林勤綱
　　　　　　　　　　　　　　　　　　　　　　　法　　　官　劉又菁
                                              法　　　官　陳正昇
右為正本係照原本作成
如不服本判決應於送達後二十日內向本院提出上訴狀
中　　　華　　　民　　　國　　九十一　　年　　　十二　　　月　　二十三　日
                                              法院書記官　袁以明
